【裁判字號】    97,訴,1239
【裁判日期】    971212
【裁判案由】    公共危險等
【裁判全文】
臺灣雲林地方法院刑事判決              97年度訴字第1239號
公  訴  人  臺灣雲林地方法院檢察署檢察官
被      告  甲○○
上列被告因公共危險等案件，經檢察官提起公訴（97年度偵字第
5149號），被告於準備程序中就被訴事實為有罪陳述，本院合議
庭裁定由法官一人進行簡式審判程序，判決如下：
    主  文
甲○○放火燒燬他人所有之機車，累犯，處有期徒刑壹年壹月。
    事實及理由
一、犯罪事實：
(一)、甲○○前因違反毒品危害防制條例案件，經本院判處有期徒
    刑1 年確定，於民國96年1 月18日假釋出監，所餘刑期付保
    護管束，於96年11月05日假釋期滿未經撤銷，以執行完畢論
    。
(二)、於97年10月04日晚間10時10分左右，甲○○因故與朱秀枝在
    雲林縣斗六市○○路45號住處前發生爭吵，恰劉盈志騎乘乙
    ○○所有之車牌號碼108-BDF 號重型機車經過該處，見友人
    之母朱秀枝與甲○○生有拉扯，遂將機車停放在永安路50號
    附近，下車勸架，甲○○心生不滿，與劉盈志推打，並返回
    住處攜某棍狀物欲追打劉盈志，因無法追到劉盈志，甲○○
    怒氣難消，見劉盈志騎乘之上開機車倒在地上，遂至該機車
    倒置地點，欲破壞機車洩憤，其見倒地之機車油箱破裂，汽
    油外漏在地，竟基於放火燒燬機車之犯意，於同晚10時15分
    左右，持打火機往油箱破裂處點燃，該機車起火燃燒，甲○
    ○見車體燃燒，略有悔意，乃至附近之「小奇兵書店」借取
    滅火器滅火，然未滅火完成即離去，致該車已達燒燬之程度
    。不久劉盈志見甲○○返回住處，迅將該機車牽移至永安路
    52號與大同路口，不料該機車因甲○○滅火未成再度火苗再
    度竄出燃燒，均致生公共危險。
二、認定犯罪事實所憑之證據及理由：
(一)、本案被告所犯非死刑、無期徒刑、最輕本刑3 年以上有期徒
    刑之罪，被告於準備程序中就被訴事實為有罪陳述，本院裁
    定由法官一人獨任進行簡式審判程序，依刑事訴訟法第273
    條之2 、第159 條第2 項之規定，不適用傳聞法則有關限制
    證據能力之規定，且不受同法第161 條之2 、第161 條之3
    、第163 條之1 、第164 條至第170 條等有關調查證據方法
    規定之限制，合先敘明。
(二)、上開犯罪事實，業據證人劉盈志、陳長佑、朱秀枝於偵查中
    證述明確，有其等之警詢、檢察官面前證述筆錄在卷可參，
    復有現在場照片在卷可明，足見證人劉盈志、朱秀枝證述被
    告放火燒燬機車之事實應屬實情。另該機車燒燬確係因人為
    縱火，機車燃燒處旁為住家及電線桿，火勢上方有電線等情
    ，亦有雲林縣消防局火災原因調查報告表在卷可憑，核與現
    場照片所示情節相符，亦可徵起火點應係在機車油箱左右無
    誤，在機車此部位點燃放火，機車勢必在瞬間燃燒，並極易
    立刻陷入燒燬失其效能之程度，且依機車燒燬後之外觀及現
    場情狀，堪信機車燃燒之火勢，已達致生公共危險之嚴重性
    。又該機車乃乙○○所有，案發當晚借給朱秀枝使用之情，
    亦有乙○○於偵查中之陳述筆錄在卷可憑，該機車自非被告
    所有之物。以上犯罪事實，亦據被告於本院審理中自白不諱
    ，對於犯罪之動機、點火之方式與部位等情，被告均於本院
    審理時自白甚明，核與上述證據資料相合，並有被告於偵查
    中之供述筆錄在卷足參，被告自白與實情相符，應屬真實可
    信。事證明確。
三、論罪科刑之理由：
(一)、被告所為，係犯刑法第175 條第1 項之放火燒燬他人所有物
    之罪。被告前因違反毒品危害防制條例案件，經本院判處有
    期徒刑1 年確定，於96年1 月18日假釋出監，所餘刑期付保
    護管束，於96年11月05日假釋期滿未經撤銷，以執行完畢論
    ，此有臺灣高等法院被告前案紀錄表在卷可憑，其於有期徒
    刑執行完畢後5年內再犯本案，為累犯，依法加重其刑。
(二)、本院審酌：被告犯後坦承犯行，真心悔過，並就上開機車之
    損害，已依分期付款之方式，每月定期賠償告訴人乙○○固
    定金額，告訴人乙○○亦到庭表示願意原諒被告之意思，足
    見被告具有悔意，犯後態度良好。被告因一時氣憤失慮而犯
    下本案，犯後隨即取滅火器滅火，雖未完全滅熄火苗，然已
    見被告明白事情輕重，其惡性不重，犯罪情節非鉅，並參酌
    該機車之價值及獨立燒燬之情況，可認被告犯罪所生之危害
    尚淺，實不宜重判。另參被告已離婚，尚有患病之女兒待扶
    養，及其目前工作尚不穩定，每月收入尚薄，及其他一切情
    狀，量處如主文所示之刑。至於被告放火所用之打火機既未
    扣案，爰不為沒收之諭知。
四、不另為無罪諭知部分：
(一)、公訴意旨另認：被告放火燒燬機車之上開犯行，另觸犯刑法
    第354 條之毀損罪，認與其所犯上述同法第175 條第1 項之
    罪，乃1 行為觸犯2 罪名，為想像競合犯，應依同法第55條
    之規定，從一重論以同法第175條第1項之罪。
(二)、按最高法院79年臺上字第1471號判例要旨揭示：「刑法第17
    3 條第1 項放火燒燬現有人使用之住宅罪，其直接被害法益
    ，為一般社會之公共安全，雖同時侵害私人之財產法益，但
    仍以保護社會公安法益為重，況放火行為原含有毀損性質，
    而放火燒燬現供人使用之住宅罪，自係指供人居住房屋之整
    體而言，應包括墻垣及該住宅內所有設備、傢俱、日常生活
    上之一切用品。故一個放火行為，若同時燒燬住宅與該住宅
    內所有其他物品，無論該其他物品為他人或自己所有，與同
    時燒燬數犯罪客體者之情形不同，均不另成立刑法第175 條
    第1 項或第2 項放火燒燬住宅以外他人或自己所有物罪。」
    是以，放火燒燬機車之行為，雖同時毀損機車，而同時含有
    毀損機車之性質，然放火罪所保護之法益既已公安法益為重
    ，不再另以其他放火罪名，舉重明輕，當亦不再論以法定刑
    度較輕之毀損罪無疑。依此說明，本案既已論定被告係犯刑
    法第175 條第1 項之放火罪，該罪質（罪責）即已包含同法
    毀損罪在內，自不得再以毀損罪相繩於被告。就此部分，爰
    不另為被告無罪之諭知。
五、應適用之法律：
    刑事訴訟法第273 條之1 第1 項、第299 條第1 項前段，刑
    法第175條第1項、第47條第1項。
中    華    民    國    97    年    12    月    12    日
                  刑事第五庭    法  官   侯廷昌
以上正本證明與原本無異。
如不服本判決，應於判決送達後10日內，載明具體理由向本院提
出上訴狀（須附繕本）。
                                書記官   李達成
中    華    民    國    97    年    12    月    12    日
附錄法條：
中華民國刑法第175條
（放火燒燬住宅等以外之物罪）
放火燒燬前二條以外之他人所有物，致生公共危險者，處 1 年以
上 7 年以下有期徒刑。
放火燒燬前二條以外之自己所有物，致生公共危險者，處 3 年以
下有期徒刑。
失火燒燬前二條以外之物，致生公共危險者，處拘役或 3 百元以
下罰金。


司法院資訊處製作；財團法人民間司法改革基金會備份。
